---
title: "Presentación m8"
author: "Franco Solano"
date: "`r Sys.Date()`"
output: ioslides_presentation
---

```{r setup, include=FALSE}
knitr::opts_chunk$set(echo = FALSE, warning = FALSE, message = FALSE)
library(readr)
library(dplyr)
library(ggplot2)
library(summarytools)
library(tidyr)
library(glue)
datos <- read_csv("base_final_trabajo.csv")
```

## Introducción

En esta presentación se resumen los principales hallazgos del análisis exploratorio. Se incluyen tablas descriptivas, gráficos y comparaciones entre países.

---

## Tabla resumen

```{r}
st_options(
  plain.ascii = FALSE,
  style = "rmarkdown",  
  bootstrap.css = FALSE,
  footnote = NA,        # para evitar pie de página
)

# Seleccionar variables clave
datos_resumen <- datos %>%
  select(new_cases, total_deaths, people_vaccinated_per_hundred, population)

# Generar resumen con las estadísticas deseadas
resumen <- summarytools::descr(
  datos_resumen,
  stats = c("mean", "sd", "min", "max"),
  transpose = TRUE
)

# Imprimir la tabla
print(resumen, method = "render", report.title = "Estadísticos Descriptivos")


```

---

## Casos nuevos diarios en Uruguay

```{r}
datos_uy <- datos %>% filter(location == "Uruguay")

ggplot(datos_uy, aes(x = date, y = new_cases)) +
  geom_line(color = "steelblue") +
  labs(title = "Casos nuevos diarios en Uruguay",
       x = "Fecha", y = "Casos nuevos") +
  theme_minimal()
```

---

## Top 10 países por total de muertes

```{r}
top_muertes <- datos %>%
  group_by(location) %>%
  summarise(total_muertes = max(total_deaths, na.rm = TRUE)) %>%
  arrange(desc(total_muertes)) %>%
  slice_head(n = 10)

ggplot(top_muertes, aes(x = reorder(location, total_muertes), y = total_muertes)) +
  geom_col(fill = "darkred") +
  coord_flip() +
  labs(title = "Top 10 países por total de muertes",
       x = "País", y = "Muertes acumuladas") +
  theme_minimal()
```

---

## Comparación de países por casos nuevos

```{r}
paises <- c("Uruguay", "Argentina", "Brasil", "Chile")
datos_paises <- datos %>% filter(location %in% paises)

ggplot(datos_paises, aes(x = date, y = new_cases, color = location)) +
  geom_line() +
  labs(title = "Casos nuevos diarios: Comparación entre países",
       x = "Fecha", y = "Casos nuevos") +
  theme_minimal()
```

---

## Relación entre vacunación y muertes

```{r}
datos_vac <- datos %>%
  group_by(location) %>%
  summarise(vacunados = max(people_vaccinated_per_hundred, na.rm = TRUE),
            muertes = max(total_deaths, na.rm = TRUE)) %>%
  filter(!is.na(vacunados) & !is.na(muertes))

ggplot(datos_vac, aes(x = vacunados, y = muertes)) +
  geom_point(alpha = 0.7, color = "darkgreen") +
  geom_smooth(method = "lm", se = FALSE, color = "black") +
  labs(title = "Vacunación vs Muertes acumuladas",
       x = "% de personas vacunadas",
       y = "Muertes acumuladas") +
  theme_minimal()
```

---

## Conclusiones

- Se presentan gráficos y tablas que resumen el impacto de la pandemia.
- Se comparan países y se analiza el vínculo entre vacunación y mortalidad.
- El análisis permite identificar diferencias relevantes entre regiones.
